臺灣南投地方法院民事簡易裁定
111年度投簡調字第77號
聲  請  人  凱基商業銀行股份有限公司



法定代理人  龐德明  
上列聲請人與相對人林○○等間代位請求分割遺產事件，裁定如下
：
    主  文
聲請人應於本裁定送達翌日起15日內，向本院聲請閱卷，補正下
列事項：
一、查報被代位人甲○○之被繼承人為何人及其全體繼承人，並提
    供最新之除戶謄本、繼承系統表、全體繼承人最新戶籍謄本
    （記事欄勿省略）、全部遺產清冊，並更正當事人及聲明。
    逾期未補正本項內容，即依民事訴訟法第436條第2項及第24
    9條第2項第1款規定，判決駁回聲請人之訴。
二、確認欲主張代位請求分割遺產之標的範圍並更正聲明。逾期
    未補正本項內容，即依民事訴訟法第436條第2項及第249條
    第2項第2款規定，判決駁回聲請人之訴。
    理  由
一、所謂「當事人適格」，係指具體訴訟可為當事人之資格，得
    受本案之判決而言。此種資格，稱為訴訟實施權或訴訟行為
    權。判斷當事人是否適格，應就該具體之訴訟，依當事人與
    特定訴訟標的之法律關係定之，且當事人適格為訴權存在之
    要件，屬法院應依職權調查之事項（最高法院95年度台抗字
    第78號裁定、96年度台上字第1780號判決意旨參照）。又繼
    承人有數人時，在分割遺產前，各繼承人對於遺產全部為公
    同共有，為民法第1151條所明定。再遺產之分割，係以消滅
    遺產公同共有關係為目的，須共同繼承人全體始得為之，故
    請求分割遺產之訴，原告須以共同繼承人全體為被告起訴，
    始為當事人適格。再按民法第242條所規定之代位權，僅係
    債權人為保全其債權而以自己名義行使債務人之權利，尚不
    能因債權人代位行使債務人之共有物分割請求權，而使其當
    事人適格發生改變（最高法院105年度台上字第2075號判決
    意旨參照）。
二、民法第1164條所定之遺產分割，係以遺產為一體，整個的為
    分割，而非以遺產中各個財產之分割為對象，亦即遺產分割
    之目的在遺產公同共有關係全部之廢止，而非各個財產公同
    共有關係之消滅。原告既依民法第1164條規定訴請分割遺產
    ，除非依民法第828條、第829條規定，經全體公同共有人同
    意，僅就特定財產為分割，否則依法應以全部遺產為分割對
    象，不得以遺產中之各個財產為分割（最高法院88年度台上
    字第2837號、87年度台上字第1482號判決要旨參照）。
三、原告之訴，有當事人不適格或依其所訴之事實，在法律上顯
    無理由者，法院得不經言詞辯論，逕以判決駁回之。但其情
    形可以補正者，審判長應定期間先命補正（民事訴訟法第24
    9條第2項第1、2款）。前揭規定於簡易訴訟程序亦有適用（
    民事訴訟法第436條第2項）。
四、本件聲請人於民國111年9月13日代位被代位人甲○○提起分割
    被繼承人所遺遺產（下稱系爭遺產）訴訟，聲請人提出之起
    訴狀雖記載「林○○」、「簡○○」、「曾○○」、「康○○」之人
    為相對人，惟未記載其正確之姓名或身分證統一編號，且甲
    ○○之被繼承人為何，有待明暸，從而本院無法依聲請人起訴
    狀及其所提出之資料確認「林○○」、「簡○○」、「曾○○」、
    「康○○」是否為甲○○之被繼承人共同繼承人，以確認共同繼
    承人全體均為相對人。又本院於111年9月21日向南投縣南投
    地政事務所（下稱南投地政所）調取系爭遺產分割登記之相
    關資料後，經南投地政所函復系爭遺產相關資料已逾法定保
    存年限而依法銷毀，本院無法依前開資料確認聲請人所欲分
    割之系爭遺產是否為甲○○之被繼承人全部遺產，致本院難以
    特定聲請人主張之應受判決事項之聲明。爰限聲請人應於主
    文所定期限，補正如主文所示之內容，倘逾期未補正主文第
    1項所示之內容，即依民事訴訟法第436條第2項及第249條第
    2項第1款規定，以當事人不適格為由，逕以判決駁回聲請人
    之訴；逾期未補正主文第2項所示之內容，即依同法第436條
    第2項及第249條第2項第2款規定，以「原告所訴之事實，在
    法律上顯無理由」為由，逕以判決駁回聲請人之訴。
五、聲請人另須陳報被代位人甲○○被繼承人之繼承人有無向法院
    辦理拋棄或限定繼承等資料，若發現全體繼承人尚有未一併
    起訴為相對人者，一併追加為相對人，提出更正本件相對人
    姓名之起訴狀（當事人欄位詳列身分證字號、住居所，若被
    告有遷出國外者，亦一併陳報），及按相對人人數提出繕本
    到院。上開被告若有未成年者，請補正法定代理人之最新戶
    籍資料。若有受破產宣告或選任遺產管理人者，請以破產管
    理人、遺產管理人為相對人，並陳報其最新戶籍資料到院。
    　　
六、依民事訴訟法第436條第2項、第249條第2項第1款、第2款，
    裁定如主文。
中　　華　　民　　國　　111 　年　　10　　月　　11　　日
                  南投簡易庭  法  官  鄭煜霖
以上為正本係照原本作成。
本裁定不得抗告。
中　　華　　民　　國　　111 　年　　10　　月　　11　　日
　　　　　　　　　　　　　　　書記官  洪妍汝